【裁判字號】    95,台非,299
【裁判日期】    951207
【裁判案由】    竊盜
【裁判全文】
最高法院刑事判決              九十五年度台非字第二九九號
上訴人  最高法院檢察署檢察總長
被  告  甲○○
上列上訴人因被告竊盜案件，對於台灣高雄地方法院中華民國九
十五年八月十七日第一審確定簡易判決（九十五年度簡字第五一
一五號，聲請案號：台灣高雄地方法院檢察署九十五年度偵字第
一九三一０號），認為違法，提起非常上訴，本院判決如下：
    主  文
原判決撤銷。
甲○○竊盜，處有期徒刑貳月，如易科罰金，以新台幣壹仟元折
算壹日。木條壹只、口香糖肆塊，均沒收。
    理  由
非常上訴理由稱：「按判決不適用法則或適用法則不當者，為違
背法令，刑事訴訟法第三百七十八條定有明文。復按刑法第四十
七條規定之累犯，必須受有期徒刑之執行完畢，或受無期徒刑或
有期徒刑一部之執行而赦免後，五年以內再犯有期徒刑以上之罪
者為限，始得加重其刑。所謂執行完畢，除在監獄執行期滿者外
，如為假釋出獄，須在無期徒刑滿十五年，或在有期徒刑所餘刑
期內，未經撤銷假釋者，其未執行之刑，始以已執行論。若為二
以上有期徒刑併執行時，假釋所定最低應執行之期間，合併計算
之；其所餘刑期（即假釋期間），亦應合併計算，必於該期間內
未經撤銷假釋，未執行之刑，始以已執行論。從而，不論假釋出
獄前所執行之期間是否已逾其中任一有期徒刑之刑期，亦不論嗣
後其假釋有無被撤銷，在假釋期間內，均應認有期徒刑尚未執行
完畢，則其於執行逾其中任一有期徒刑之刑期後五年內之假釋間
，再犯有期徒刑以上之罪者，仍不應論以累犯。此就刑法第七十
九條第一項、第七十九條之一第一項、第三項規定觀之自明（參
見貴院九十一年度台非字第一四四號判決）。經查本件被告前於
民國九十三年間，因違反毒品危害防制條例、竊盜及搶奪等罪，
分別經台灣高雄地方法院以九十三年度簡字第五四０六號及九十
三年度訴字第二六０五號判處有期徒刑三月、四月及十月確定，
並於九十四年三月三十一日經該院以九十四年度聲字第八二五號
裁定，定應執行為有期徒刑一年二月，嗣被告又於九十三年間因
連續施用第一級毒品，經同院以九十三年度訴字第二四一七號判
處有期徒刑十月確定，再經同院於九十四年八月二十二日以九十
四年度聲字第二五四二號裁定合併定應執行一年十一月確定在案
，合併執行後，其刑期自九十四年一月十三日起至九十五年十一
月十七日止，惟執行至九十五年一月二十七日被告因縮短刑期假
釋出監，縮刑期滿日為九十五年十一月一日，此有刑案資料查註
紀錄表在卷可稽，是被告於九十五年七月十九日再犯本件竊盜犯
行時，上開違反毒品危害防制條例、竊盜及搶奪等罪之有期徒刑
，並未執行完畢，依前揭法條規定，應不得以累犯論處，原審未
察，遽認被告係於各該罪執行完畢後五年內再犯本罪而論以累犯
，自有應調查之證據未調查及判決適用法則不當之違法。案經確
定，且於被告不利，爰依刑事訴訟法第四百四十一條、第四百四
十三條提起非常上訴，以資糾正」等語。
本院按刑法第四十七條第一項規定：「受徒刑之執行完畢，或一
部之執行而赦免後，五年以內故意再犯有期徒刑以上之罪者，為
累犯，加重本刑至二分之一。」而所謂執行完畢，其在監獄執行
期滿者，固不待言，如有期徒刑受刑人經假釋出獄者，須有期徒
刑所餘刑期內未經撤銷假釋者，其未執行之刑，始得以已執行論
；如受二以上有期徒刑宣告而併執行者，假釋所定最低應執行之
期間，合併計算之，其所餘刑期亦應合併計算，此期間既無從區
分，則必於期間內未經撤銷假釋，該併執行之各罪所未執行之刑
，始以已執行論，觀諸刑法第七十九條第一項、第七十九條之一
第一項、第三項之規定甚明。經查本件原確定判決係以被告甲○
○前因竊盜、搶奪、毒品等案件，經台灣高雄地方法院分別判處
有期徒刑四月、十月、三月確定，並定應執行有期徒刑一年二月
確定，於民國九十五年二月十五日縮刑期滿執行完畢等情，認被
告於五年內再故意犯本件有期徒刑以上之罪，合於累犯之要件，
因而論處被告竊盜，累犯罪刑確定。然被告因上開竊盜、搶奪及
違反毒品危害防制條例等罪，分別經台灣高雄地方法院以九十三
年度簡字第五四０六號及九十三年度訴字第二六０五號判處有期
徒刑三月、四月及十月確定，並經該院以九十四年度聲字第八二
五號裁定定應執行刑為有期徒刑一年二月。嗣被告又於九十三年
間因連續施用第一級毒品，經同院以九十三年度訴字第二四一七
號判處有期徒刑十月確定，再經同院以九十四年度聲字第二五四
二號裁定合併定應執行刑有期徒刑一年十一月確定在案，合併執
行後，其刑期自九十四年一月十三日起至九十五年十一月十七日
止。於上開案件所判處之罪刑接續執行期間，被告於九十五年一
月二十七日假釋出監，其假釋因縮短刑期，原應於九十五年十一
月一日期滿，有被告前案紀錄表在卷可稽。詎被告於假釋期間內
之九十五年七月十九日，再犯本件竊盜犯行時，上開接續執行之
各案罪刑，均尚未執行完畢，自不能以累犯論之。原審疏於注意
，誤認被告所犯上開各案已於九十五年二月十五日縮短刑期執行
完畢，於五年以內故意再犯本件法定本刑為有期徒刑以上之罪，
適用刑法第四十七條論以累犯，並予加重其刑，自有判決適用法
則不當之違法。案經確定，且於被告不利，非常上訴意旨執以指
摘，非無理由，應由本院將原判決撤銷，另行判決如主文第二項
所示，以資救濟。
據上論結，應依刑事訴訟法第四百四十七條第一項第一款，刑法
第三百二十條第一項、第四十一條第一項前段、第三十八條第一
項第二款，判決如主文。
中    華    民    國  九十五  年   十二   月    七    日
                      最高法院刑事第八庭
                          審判長法官  張  淳  淙
                                法官  劉  介  民
                                法官  張  春  福
                                法官  洪  昌  宏
                                法官  蔡  彩  貞
      本件正本證明與原本無異
                                      書  記  官
中    華    民    國  九十五  年   十二   月   十二   日
                                                      Ｑ
附錄：本件論罪法條
刑法第三百二十條第一項
意圖為自己或第三人不法之所有，而竊取他人之動產者，為竊盜
罪，處五年以下有期徒刑、拘役或五百元以下罰金。


司法院資訊處製作；財團法人民間司法改革基金會備份。
